【裁判字號】    98,訴,403
【裁判日期】    980331
【裁判案由】    偽造有價證券
【裁判全文】
臺灣臺中地方法院宣示判決筆錄           98年度訴字第403號
公  訴  人  臺灣臺中地方法院檢察署檢察官
被      告  丁○○
選任辯護人  羅豐胤律師
            黃靖閔律師
被      告  丙○○
選任辯護人  李思樟律師
被      告  乙○○
上列被告等因偽造有價證券案件，經檢察官提起公訴（九十七年
度偵字第二九０一九號、第二九０八三號、第二八六三五號），
本院於中華民國九十八年三月三十一日十六時，在本院第三法庭
宣示判決，出席職員如下：
審判長法  官  周瑞芬
      法  官  李慧瑜
      法  官  陳思成
      書記官  吳詩琳
審判長法官起立朗讀判決主文、犯罪事實要旨、處罰條文、附記
事項及告以上訴限制、期間並提出上訴狀之法院，且諭知記載其
內容：
壹、主    文：
丁○○意圖供行使之用，而收集偽造之有價證券，累犯，處有期
徒刑柒月；偽造之大陸人民幣佰元鈔票壹張沒收。
丙○○意圖供行使之用，而交付偽造之有價證券，處有期徒刑壹
年肆月；緩刑年。偽造之大陸人民幣佰元鈔票合計參佰零壹張
，均沒收。
乙○○意圖供行使之用，而收集偽造之有價證券，處有期徒刑壹
年；緩刑貳年。扣案之大陸人民幣佰元偽鈔壹佰零壹張，均沒收
。
貳、犯罪事實要旨：
  一、丁○○前於民國九十三年間，曾因違反毒品危害防制條例
      案件，經臺灣南投地方法院以九十三年度埔刑簡字第二九
      五號判處有期徒刑六月確定，甫在九十四年一月二十八日
      易科罰金執行完畢；丙○○前於八十一年間，曾因偽造文
      書案件，經法院判處有期徒刑五月確定，其因遲未到案執
      行而遭通緝，迄八十七年間行刑權始因時效屆滿而消滅；
      乙○○則前未曾因故意犯罪受有期徒刑以上刑之宣告。
  二、丁○○、丙○○均明知渠等於如附表一、二所示之時地，
      自友人甲○○（所涉意圖供行使之用，而交付偽造之有價
      證券犯嫌，另由本院依通常程序審結）處所分別收受之大
      陸人民幣百元鈔票，均係偽造之有價證券，仍基於意圖供
      行使之用而收集之犯意，而收受收集之；旋並均基於意圖
      供行使之用而反覆實施將偽造之大陸人民幣百元鈔券交付
      於人之犯意，各自於如附表一、二所示之時地，將如附表
      一、二所示數量之大陸人民幣百元偽鈔各交予知情之如附
      表一、二所示之人，或請各該下手檢視觀看後，詢問有購
      買之意願；或希冀各該下手能再進而洽詢有意之買主（丁○○因甲○○之託付，基於意圖供行使之用，而反覆實施
      將偽造之大陸人民幣百元鈔券交付於人之犯意，在於附表
      一所示之時地，將甲○○所交付之大陸人民幣百元偽鈔一
      張交予真實姓名、年籍均不詳，自稱「鈺祥」之人審視，
      並詢問其有無洽購之意願，因經查並無具體事證顯示該自
      稱「鈺祥」之人於檢視該鈔券後有予收受，難謂丁○○業
      已交付完成，而刑法關此條項之犯罪又不罰未遂犯，故就
      丁○○部分僅能論以前階段之意圖供行使之用，而收集偽
      造之有價證券罪）。其中，乙○○經由丙○○之告知，已
      然知悉丙○○所交付者係偽造之大陸人民幣百元鈔券，竟
      基於意圖供行使之用而收集之犯意，予以收受收集之，擬
      至大陸地區遊憩時，再持以僭充為真正之大陸人民幣而行
      使。
  三、嗣丁○○、丙○○、乙○○先後於如附表三所示之時地，
      為警持本院核發之搜索票搜索查獲，並分別扣得如附表三
      所示數量之上開大陸人民幣百元偽鈔（合計二百九十九張
      ），始進而查悉上情。
、處罰條文：
刑法第二百零一條第二項、第四十七條第一項、第五十九條、第
七十四條第一項第一款、第二款、第二百零五條，刑法施行法第
一條之一第一項、第二項前段。
肆、附記事項：
  一、按刑法行使偽造或變造有價證券罪所謂之「行使」，係指
      將偽造或變造之虛偽證券冒充真正之有價證券，並依真正
      證券之通常用法加以使用而言。真正有價證券之通常用法
      ，例如將票據向付款人為承兌之提示、用以支付價金、清
      償債務等。故行為人必須不令他人知悉其為偽造或變造有
      價證券之實情而使用之，方能構成行使之罪；否則，例如
      明示他人為偽券而價賣於人，則不構成行使之罪，至多只
      能適用收集或交付罪處斷（最高法院二十年上字第一０九
      五號判例要旨參照）。本件被告丁○○、丙○○自同案被
      告甲○○處取得偽造之大陸人民幣百元偽鈔後，即分別再
      交予如附表一、二所示之下手檢視，或請各該下手審視觀
      看後，詢問有購買之意願；或希冀各該下手能再進而洽詢
      有意之買主，但此等舉措並非將偽造之虛偽鈔券冒充為真
      正，並依真正鈔券之通常用法加以使用，揆諸前揭說明，
      尚難謂被告丁○○、丙○○之行止已達行使之階段，是核
      被告丁○○、丙○○所為，應僅分別係犯刑法第二百零一
      條第二項之意圖供行使之用，而收集偽造之有價證券罪與
      同條項之意圖供行使之用，而交付偽造之有價證券罪。起
      訴意旨雖謂被告丁○○、丙○○所為均係犯刑法之行使有
      價證券罪，並認渠等皆係與同案被告甲○○基於犯意之聯
      絡而共同為之；惟遍查全卷，檢察官始終未能舉體指出被
      告丁○○、丙○○等人有何依真正鈔券之通常用法加以使
      用之確切行使大陸人民幣百元偽鈔之犯行，本院亦查無其
      他積極證據可資佐證其二人有此部分行使之犯行，應認被
      告丁○○、丙○○被訴行使偽造有價證券罪之犯行，尚屬
      不能證明，自亦無與同案被告甲○○共犯刑法行使偽造有
      價證券罪之可言；惟因此部分若成立犯罪，前揭論罪科刑
      之意圖供行使之用，而交付或收集偽造之有價證券之行為
      ，咸應為行使行為所吸收，屬實質上一罪，本院爰不另為
      無罪之諭知（此係起訴事實之減縮，亦無變更法條之問題
      ，應併此明）。
  二、被告丁○○、丙○○、乙○○因適用認罪協商程序，各自
      願向指定之公益團體所支付之金額如下：
    (一)被告丁○○願自收受本判決日起二月內支付新臺幣伍萬元
      予財團法人博幼社會福利基金會（第一商業銀行埔里分行
      帳戶，帳號00000000000號）。
    (二)被告丙○○願自收受本判決日起二月內支付新臺幣壹拾伍
      萬元予財團法人博幼社會福利基金會（第一商業銀行埔里
      分行帳戶，帳號00000000000號）。
    (三)被告乙○○願自收受本判決日起二月內支付新臺幣貳萬元
      予財團法人博幼社會福利基金會（第一商業銀行埔里分行
      帳戶，帳號00000000000號）。
伍、協商判決除有刑事訴訟法第四百五十五條之四第一項第一款
    於本訊問程序終結前，被告撤銷協商合意或檢察官撤回協商
    聲請者；第二款被告協商之意思非出於自由意志者；第四款
    被告所犯之罪非第四百五十五條之二第一項所定得以協商判
    決者；第六款被告有其他較重之裁判上一罪之犯罪事實者；
    第七款法院認應諭知免刑或免訴、不受理者情形之一，及違
    反同條第二項「法院應於協商合意範圍內為判決；法院為協
    商判決所科之刑，以宣告緩刑或二年以下有期徒刑、拘役或
    罰金為限」之規定者外，不得上訴。
陸、如不服本判決，而有上開可得上訴情形，得自收受宣示判決
    筆錄送達之日起十日內，敘明具體之上訴理由，向本院提出
    上訴書狀，上訴於第二審法院。
中    華    民    國    98    年    3     月    31    日
                  刑事第三庭  審判長法  官  周瑞芬
                                    書記官  吳詩琳
上為正本係照原本作成
                                    書記官  吳詩琳
中    華    民    國    98    年    3     月    31    日
附錄論罪科刑法條
刑法第二百零一條第二項
行使偽造、變造之公債票、公司股票或其他有價證券，或意圖供
行使之用，而收集或交付於人者，處一年以上七年以下有期徒刑
，得併科三千元以下罰金。
附表一（關於被告丁○○之部分）
┌──┬─────┬───────┬────┬─────┬────┐
│編號│交付之時間│交 付 之 地 點│交付對象│交付之數量│ 備  註 │
├──┼─────┼───────┼────┼─────┼────┤
│ 01 │96年9月或 │不詳          │真實年籍│中國人民幣│丁○○僅│
│    │10月間某日│              │、姓名均│百元偽鈔1 │交付觀看│
│    │收受後某日│              │不詳，自│張        │審視，自│
│    │          │              │稱「鈺祥│          │稱「鈺祥│
│    │          │              │」之人  │          │」之人並│
│    │          │              │        │          │未收受  │
└──┴─────┴───────┴────┴─────┴────┘
附表二（關於被告丙○○之部分）
┌──┬─────┬───────┬────┬─────┬────┐
│編號│交付之時間│交 付 之 地 點│交付對象│交付之數量│ 備  註 │
├──┼─────┼───────┼────┼─────┼────┤
│ 01 │97年3月初 │臺中市大墩十八│陳國潘  │中國人民幣│        │
│    │某日      │街之「克萊恩咖│        │百元偽鈔3 │        │
│    │          │啡廳」內      │        │張        │        │
├──┼─────┼───────┼────┼─────┼────┤
│ 02 │97年3月初 │丙○○位於臺中│乙○○  │中國人民幣│        │
│    │某日      │市○○區○○街│        │百元偽鈔10│        │
│    │          │13號3樓住處內 │        │1張       │        │
├──┼─────┼───────┼────┼─────┼────┤
│ 03 │97年3月、4│被告甲○○位於│趙舒翔  │不詳      │丙○○僅│
│    │日間某日  │臺中市精誠十三│        │          │交付觀看│
│    │          │街之租住處內  │        │          │審視，趙│
│    │          │              │        │          │舒翔並未│
│    │          │              │        │          │收受    │
├──┼─────┼───────┼────┼─────┼────┤
│ 04 │97年7、8月│臺中市○○路之│卓文漢  │不詳      │丙○○僅│
│    │間某日    │「阿甘茶舖」  │        │          │交付觀看│
│    │          │              │        │          │審視，卓│
│    │          │              │        │          │文漢並未│
│    │          │              │        │          │收受    │
└──┴─────┴───────┴────┴─────┴────┘
附表三
┌──┬───────┬─────────┬────┬───────┬────────┐
│編號│   搜索時間   │  搜 索 之 地 點  │搜索對象│  查扣之物品  │   備      註   │
├──┼───────┼─────────┼────┼───────┼────────┤
│ 01 │97年12月05日上│臺中市○○區○○街│ 丙○○ │大陸人民幣百元│                │
│    │午06時30分許  │13號3樓           │        │偽鈔197張     │                │
├──┼───────┼─────────┼────┼───────┼────────┤
│ 02 │97年12月05日上│臺中市○區○○○街│ 丁○○ │大陸人民幣百元│                │
│    │午10時40分許  │一段16號10樓之3   │        │偽鈔1張       │                │
├──┼───────┼─────────┼────┼───────┼────────┤
│ 03 │97年12月05日中│臺中市○○區○○路│ 乙○○ │大陸人民幣百元│因查扣毒品相關物│
│    │午12時許      │109號22之11       │        │偽鈔101張     │件所涉施用毒品犯│
│    │              │                  │        │              │嫌，另由檢察官聲│
│    │              │                  │        │              │請觀察勒戒      │
└──┴───────┴─────────┴────┴───────┴────────┘


司法院資訊處製作；財團法人民間司法改革基金會備份。
